臺灣高等法院花蓮分院刑事判決　　　　　　　　　　九十三年度上訴字第一七八號
　　公　訴　人　台灣花蓮地方法院檢察署檢察官
　　上訴人即
　　被　　　告　丙○○
　　選任辯護人　吳明益律師
右上訴人因強盜案件，不服臺灣花蓮地方法院九十三年度訴緝字第四號，中華民國九
十三年九月九日第一審判決（起訴案號：臺灣花蓮地方法院檢察署九十一年度偵字第
二六一九號、九十二年度偵字第一一一號）提起上訴，本院判決如左：
    主    文
上訴駁回。
    理    由
一本案經本院審理結果，認第一審以上訴人即被告丙○○犯刑法第三百二十九條之
  準強盜罪以及第三百二十一條第一項第三款之加重竊盜罪，分別判處被告有期徒
  刑三年以及十月，並定執行刑為三年九月，認事用法及量刑均無不當，應予維持
  ，並引用第一審判決書記載之事實、證據及理由。
二被告上訴意旨以並未對於被害人施以強暴，所犯並不構成準強盜罪為由提起上訴。
  然查刑法第三百二十八條之準強盜罪，僅需行為人在竊盜或搶奪之後，因防護贓物
  、脫免逮捕或湮滅罪證，而當場施以強暴脅迫者即已構成，雖然所謂強暴脅迫僅需
  當場對於被害人有任何施加身體上暴力或是言詞上威脅之行為就足以構成，而非必
  須達到完全壓制被害人反抗之程度，但被告辯護人所辯護稱準強盜罪既然屬於擬制
  的強盜罪，則仍應與刑法第三百二十八條之強盜罪相同，必須限於「已達於不能抗
  拒之程度」方可構成等語。惟從法條文字之結構而言，刑法第三百二十九條之犯罪
  構成要件中並沒有規定必須達到不能抗拒之程度，而僅規定當場施以強暴脅迫即構
  成該罪，顯然是立法者基於罪質不同之判斷所為之規定，法院自不得增設立法者所
  刻意省略之構成要件，且從立法目的來看，如果要求行為人之施強暴脅迫必須達於
  被害人不能抗拒之程度方構成準強盜罪，不啻鼓勵犯罪人可以在不達該程度之範圍
  內對於被害人強暴脅迫行為，而使得被害人陷入更為危險之境地，顯然與刑法第三
  百二十九條所規定保護被害人之立法意旨完全背離，是被告辯護人所提出之辯解，
  尚不可採取。而查本案被告是在車上偷取被害人零錢時，被發覺之後，與被害人發
  生拉扯，並且導致被害人身體多處受傷，衣服破裂，也據被害人於原審審理中證述
  明確，並有證人乙○○於原審審理中證述無誤，且有被害人上衣破損之照片附卷可
  證，被告之行為已經處於壓制被害人反抗之程度，行為已經合致於刑法第三百二十
  九條之準強盜罪。被告否認其有準強盜之犯行自不可採，另外對於竊盜罪部分，被
  告未具理由提起上訴，其上訴為無理由，應予駁回。
三辯護人聲請再次傳訊證人即被害人甲○○針對當時與被告拉扯之經過作證，但就當
  時之經過情形，已經證人於原審審理中證述明確，並且經被告以及辯護人詰問，其
  陳述已臻明確，參酌刑事訴訟法第一百九十六條之規定，駁回辯護人上述調查證據
  之聲請。
四據上論結，應依刑事訴訟法第三百七十三條、第三百六十八條、第三百七十一條
  ，判決如主文。
本案經檢察官崔紀鎮到庭執行職務。
中     華      民       國     九十四       年     三     月  十八     日
                               審判長法官  謝  志  揚
                                     法官  莊  謙  崇
                                     法官  賴  淳  良
右正本證明與原本無異。
如不服本判決，應於判決送達後十日內向本院提出上訴狀。其未述理由者，並應於
提出上訴狀後十日內向本院補提理由狀(須附繕本)。
                                 書記官    邱  廣  譽
中      華      民      國      九十四      年      三    月    十八  日
本判決論罪科刑法條：
刑法第三百二十九條：
竊盜或搶奪，因防護贓物、脫免逮捕或湮滅罪證，而當場施以強暴脅迫者，以強盜論
。
刑法第三百二十八條第四項、第一項：
意圖為自己或第三人不法之所有，以強暴、脅迫、藥劑、催眠術或他法，至使不能抗
拒，而取他人之物或使其交付者，為強盜罪，處五年以上有期徒刑。
第一項及第二項之未遂犯罰之。
刑法第三百二十一條第一項第三款：
犯竊盜罪而有左列情形之一者，處六月以上、五年以下有期徒刑：
三  攜帶兇器而犯之者。
